【裁判字號】    99,訴,1137
【裁判日期】    991011
【裁判案由】    違反藥事法等
【裁判全文】
臺灣臺南地方法院刑事判決              99年度訴字第1137號
公  訴  人  臺灣臺南地方法院檢察署檢察官
被      告  甲○○
上列被告因違反藥事法等案件，經檢察官提起公訴（98年度偵字
第16237號），被告就被訴事實為有罪之陳述，本院合議庭裁定
由受命法官獨任進行簡式審判程序，判決如下：
    主  文
甲○○犯藥事法第八十三條第一項之轉讓禁藥罪，處有期徒刑柒
月；又犯藥事法第八十三條第一項之轉讓禁藥罪，處有期徒刑柒
月；又犯藥事法第八十三條第一項之轉讓禁藥罪，處有期徒刑柒
月；又轉讓第三級毒品，處有期徒刑肆月；又轉讓第三級毒品，
處有期徒刑肆月，應執行有期徒刑壹年陸月。
    事實及理由
一、本件犯罪事實引用附件起訴書之記載。
二、證據名稱：
  (一)被告甲○○於偵審中之自白。
  (二)證人陳正斌於偵查中之結證。
  (三)證人王璽源於偵查中之結證。
  (四)證人李智豪於警詢之證述。
  (五)臺南市警察局第五分局搜索筆錄、扣押物品目錄各一件及搜
    索現場照片十七張。
三、論罪科刑：
  (一)查第二級毒品ＭＤＭＡ、ＭＤＡ、安非他命及甲基安非他命
    等成分均屬安非他命類藥品，業經行政院衛生署以七十五年
    七月十一日衛署藥字第五九七六二七號公告，列入藥物藥商
    管理法第十六條第一款（即現行藥事法第二十二條第一款）
    之禁藥管理；嗣於七十九年十月九日再以衛署藥字第九○四
    一四二號公告，列入麻醉藥品管理條例（現行管制藥品管理
    條例）第二條第四款所定之「化學合成類麻醉藥品」管理，
    並明定於管制藥品管理條例第三條所指「管制藥品」，及毒
    品危害防制條例第二條所稱之第二級毒品，而上開列入藥事
    法禁藥之管理迄今並未解除等情，為本院於職權上所知悉。
    則轉讓含有ＭＤＭＡ、ＭＤＡ及安非他命、甲基安非他命等
    成分藥錠，同時受藥事法及毒品危害防制條例之規範，故核
    被告如附件犯罪事實欄一之(1)(2)所示之二次轉讓安非他命予
    陳正斌及一次轉讓安非他命予李智豪之犯行，除成立毒品危
    害防制條例第八條第二項之轉讓第二級毒品罪外，亦構成藥
    事法第八十三條第一項之轉讓禁藥罪。而藥事法第八十三條
    第一項係於九十三年四月二十一日修正公佈，同年月二十三
    日施行，相較於毒品危害防制條例，新修正之藥事法為後法
    ；依新修正之藥事法第八十三條第一項規定之轉讓禁藥罪之
    法定刑為「七年以下有期徒刑，得併科新臺幣五百萬元以下
    罰金」，相較毒品危害防制條例第八條第二項轉讓第二級毒
    品罪之法定刑：「六月以上五年以下有期徒刑，得併科新臺
    幣七十萬元以下罰金」之規定為重，且毒品之範圍尚包括影
    響精神物質與其製品，而藥事之管理，亦非僅止於藥品之管
    理。又毒品未必係經公告之禁藥，禁藥亦未必為毒品。再參
    諸藥事法之立法目的在於確保行政主管機關對於藥事之管理
    ，藥事法第一條定有明文，與毒品危害防制條例係保障國民
    健康之保護目的不同，是毒品危害防制條例與藥事法二者，
    並無必然之特別法與普通法關係。故除非轉讓之第二級毒品
    達修正後毒品危害防制條例第八條第六項之一定數量（即淨
    重十公克以上），經依法加重後之法定刑較藥事法第八十三
    條第一項之法定刑為重之情形外，此係屬同一犯罪行為而同
    時有二種法律可資處罰之「法條（規）競合」情形，應依「
    重法優於輕法」、「後法優於前法」等法理，優先適用屬後
    法且為重法之藥事法第八十三條第一項之規定處斷至明（最
    高法院九十六年度台上字第三五八二號、九十七年度台上字
    第三四九○號、九十七年度台非字第三九七號判決意旨、臺
    灣高等法院暨所屬法院九十四年法律座談會刑事類提案第八
    號結論意旨參照）。經查，本件被告轉讓交付予陳正斌、李
    智豪施用之安非他命，因已施用完畢，無從確認其確定之數
    量及重量，基於「罪疑利益歸於被告」之原則，自應認定該
    三次所轉讓第二級毒品之重量，淨重未達十公克以上，尚不
    得依毒品危害防制條例第八條第六項規定加重其刑。則被告
    基於轉讓之意思，二次無償轉讓第二級毒品安非他命予陳正
    斌及一次無償轉讓第二級毒品安非他命予李智豪，核其此部
    分所為，依照上開說明，均係犯藥事法第八十三條第一項之
    轉讓禁藥罪，其因轉讓而持有安非他命之低度行為，應為其
    轉讓之高度行為所吸收，均不另論罪。又對於不同刑罰法律
    間具有法規競合關係者，由法院為比較適用時，應本於法律
    整體適用不得割裂原則，實務上，於同一法律為新舊法比較
    適用時，亦本此原則（最高法院二十七年上字第二六一五號
    判例參照），即被告轉讓安非他命之行為，既發生藥事法第
    八十三條第一項與毒品危害防制條例第八條第二項規定間之
    法規競合關係，而應優先適用較重之藥事法第八十三條第一
    項規定論處，縱被告於偵查及審判中均自白，基於法律整體
    適用不得割裂原則，不得另依修正後毒品危害防制條例第十
    七條第二項之規定，減輕其刑（臺灣高等法院暨所屬法院九
    十八年法律座談會刑事類提案第十六號結論意旨參照），從
    而，本件被告雖於偵審中均自白其上開二次轉讓安非他命予
    陳正斌及一次轉讓安非他命予李智豪之犯行，亦無毒品危害
    防制條例第十七條第二項之適用問題，併此指明。
  (二)查Ｋ他命為毒品危害防制條例第二條第一項第三款所列之第
    三級毒品，不得非法轉讓，是核被告如附件犯罪事實欄一之
    (3)所示二次轉讓Ｋ他命予王璽源之犯行，均係犯毒品危害防
    制條例第八條第三項之轉讓第三級毒品罪。被告因轉讓而持
    有Ｋ他命之低度行為，為轉讓上開毒品之高度行為所吸收，
    均不另論罪。又Ｋ他命雖經行政院依毒品危害防制條例第二
    條第三項之規定公告為第三級毒品，且經行政院衛生署公告
    屬管制藥品管理條例第三條所稱之第三級管制藥品，惟未經
    行政院衛生署明令公告禁止使用，核其性質，應僅屬管制藥
    品（意指經申請主管機關核可，始得使用之藥品），尚非屬
    藥事法第二十二條第一項第一款所規定之禁藥，且本案被告
    轉讓予證人王璽源之Ｋ他命，亦無證據證明係以未經核准擅
    自輸入之方式取得，難認屬藥事法第二十二條第一項第二款
    所定之禁藥，從而被告本件二次轉讓Ｋ他命予王璽源之犯行
    ，尚無證據認定亦涉犯藥事法第八十三條第一項之轉讓禁藥
    罪，併此敘明。另按毒品危害防制條例第八條第六項雖規定
    ：「轉讓毒品達一定數量，加重其刑至二分之一，其標準由
    行政院定之」，行政院並據該規定於九十三年一月七日發布
    「轉讓持有毒品加重其刑之數量標準」，該標準第二條第一
    項第三款規定：轉讓、持有第三級毒品達淨重二十公克以上
    者，加重其刑至二分之一」，但本件被告轉讓交付予王璽源
    施用之Ｋ他命，因已施用完畢，無從確認其確定之數量及重
    量，基於「罪疑利益歸於被告」之原則，自應認定該二次所
    轉讓第三級毒品之重量，淨重未達十公克以上，而不得依該
    標準加重其刑，附此敘明。再查被告於偵查及本院審理時就
    其上開二次轉讓第三級毒品予王璽源之犯行均自白，應依毒
    品危害防制條例第十七條第二項之規定減輕其刑。
  (三)被告所為上開三件轉讓禁藥及二件轉讓第三級毒品犯行，犯
    意各別，罪名互異，應分論併罰之。爰審酌被告本身有施用
    毒品之惡習，對於毒品所生惡害及轉讓毒品之違法性及應刑
    罰性，應均有明確而強烈之認識，猶恣意轉讓安非他命及Ｋ
    他命，助長毒品散布流通，危害社會治安及戕害他人健康，
    應予非難，惟念其本件轉讓毒品之數量非多、犯後坦承全部
    犯行，頗有悔意，兼衡其素行、國中肄業之智識程度及有固
    定工作、尚有十歲稚兒賴其扶養之家庭經濟狀況等一切情狀
    ，就其上開犯行，分別量處如主文所示之刑，並定其應執行
    之刑。
  (四)再按沒收之物，應與本案論罪科刑之事實有關，依法應沒收
    或得沒收者為限，如與本案之犯罪事實無關，雖係於本案以
    外之其他犯罪事實，經論罪科刑時，應沒收或得沒收之物，
    亦僅得於該他案宣告沒收，而不得於本案併予宣告沒收（最
    高法院九十五年度台上字第六六六二號判決意旨參照）。本
    件扣案之安非他命二包係被告於九十八年十一月七日或八日
    ，以新臺幣四、五千元之代價，向綽號「陽光」之女子買入
    ，供其施用後剩餘之毒品；扣案之玻璃球三個、分裝匙一支
    、吸食器一個，則均係被告所有供其施用第二級毒品所用之
    物，而與本案均無關聯等情，業據被告陳明在卷（見本院卷
    第三四頁反面），復無證據足以證明上開物品係供被告犯本
    件轉讓禁藥、第三級毒品罪所用，核與本案之犯罪事實均無
    關聯，揆諸前揭判決意旨，應於被告另犯之他案宣告沒收；
    又扣案之行動電話二支，被告陳明係其平時與親友聯絡使用
    （見本院卷第三四頁反面），亦無證據證明與本案犯罪事實
    有何關聯性，故均不為沒收之宣告。另扣案之夾鏈袋二包、
    另一支分裝匙、另一個吸食器、電子磅秤一台，被告陳明均
    非其所有，而是案外人綽號「陽光」之女子所有（見本院卷
    第三四頁反面），並無證據證明上開物品係被告所有，或與
    本案犯罪事實有何關聯性，自不得宣告沒收，均附此指明。
四、應適用之法條：刑事訴訟法第二百七十三條之一第一項、第
    二百九十九條第一項前段、第三百十條之二、第四百五十四
    條第二項，藥事法第八十三條第一項，毒品危害防制條例第
    八條第三項、第十七條第二項，刑法第十一條前段、第五十
    一條第五款。
五、如不服本判決應於收受本判後十日內向本院提出上訴書狀，
    並應敘述具體理由。其未敘述上訴理由者，應於上訴期間屆
    滿後二十日內向本院補提理由書狀。
本案經檢察官乙○○到庭執行職務。
中    華    民    國    99    年    10    月    11    日
                  刑事第八庭    法  官  林欣玲
以上正本證明與原本無異。
                                書記官  鄭佩玉
中    華    民    國    99    年    10    月    18    日
附錄本案論罪科刑法條：
藥事法第83條第1項
明知為偽藥或禁藥，而販賣、供應、調劑、運送、寄藏、牙保、
轉讓或意圖販賣而陳列者，處 7 年以下有期徒刑，得併科新臺
幣 5 百萬元以下罰金。
毒品危害防制條例第8條
轉讓第一級毒品者，處 1 年以上 7 年以下有期徒刑，得併科新
臺幣 1 百萬元以下罰金。
轉讓第二級毒品者，處 6 月以上 5 年以下有期徒刑，得併科新
臺幣 70 萬元以下罰金。
轉讓第三級毒品者，處 3 年以下有期徒刑，得併科新臺幣 30
萬元以下罰金。
轉讓第四級毒品者，處 1 年以下有期徒刑，得併科新臺幣 10
萬元以下罰金。
前四項之未遂犯罰之。
轉讓毒品達一定數量者，加重其刑至二分之一，其標準由行政院
定之。

司法院資訊處製作；財團法人民間司法改革基金會備份。
